【裁判字號】    98,台上,7243
【裁判日期】    981203
【裁判案由】    公共危險
【裁判全文】
最高法院刑事判決            九十八年度台上字第七二四三號
上  訴  人  台灣高等法院台中分院檢察署檢察官
被      告  甲○○
選任辯護人  王正喜律師
上列上訴人因被告公共危險案件，不服台灣高等法院台中分院中
華民國九十六年八月三十日第二審判決（九十六年度上訴字第四
五二號，起訴案號：台灣台中地方法院檢察署九十五年度偵字第
三一九五、四六六二號），提起上訴，本院判決如下：
    主  文
原判決關於公共危險部分撤銷，發回台灣高等法院台中分院。
    理  由
本件原判決以公訴意旨略稱：被告甲○○於民國九十五年二月二
十四日凌晨零時五十七分許駕車衝進告訴人乙○○、丙○○位於
台中市○區○○路四三七巷五十三之三號住處後，基於放火燒燬
有人居住建築物之犯意，在室內將燃料引燃，欲燒燬上開建物，
幸火勢尚未嚴重至燒燬該建物之程度時，被告即為獲報前來處理
之員警當場查獲，上開火勢遂被撲滅，因認被告涉犯刑法第一百
七十三條第三項、第一項之放火燒燬現供人使用住宅未遂罪嫌等
情。經審理結果，以不能證明被告犯罪，因而撤銷第一審之科刑
判決，改判諭知被告無罪，固非無見。
惟查：(一)、審理事實之法院對於被告有利、不利之證據應一律注
意，詳為調查，綜合全案證據資料，本於經驗法則以定其取捨，
並將取捨證據及得心證之理由於判決內詳為說明，如援引有利於
被告之證據而為被告有利之認定，對於不利之證據不能證明被告
犯罪而不足採取之理由，並未予說明，均難謂於法無違。被告於
第一審為羈押訊問時即曾坦承：「我是被抓來當人頭的，丙○○
他們夫妻把我當人頭，讓我給國稅局的人找，我才放火。」等語
（見第一審聲羈字第二三二號卷第六頁）；參以卷附台中市消防
局火災原因調查報告書結論欄亦載明「……通道鐵梯底座階梯底
面金屬燒損狀，地板紙袋面狀燒失炭化，呈現快速燒損火流殘跡
，不排除人為因素明火引燃火警。」等情（見第一審卷第七十六
頁）；又現場監視器錄影並無法拍到辦公室與空房間通道旁樓梯
下之起火處，亦有原審勘驗筆錄可稽（監視光碟所拍到之位置僅
有車庫及辦公室〈見原審卷第五十二頁反面〉），而該處起火前
後亦僅被告一人在場，復有錄影畫面在卷可憑（見偵字第四六六
二號卷第四十四至五十三頁）。綜上證據以觀，被告上開確有放
火行為之自白，似非無據，原判決對上開不利於被告之事證，未
予審酌，且未說明不採之理由，即以不能證明被告涉有放火之罪
行，就此部分為被告無罪之諭知，自有判決不備理由之違誤。(二)
、原判決理由說明依現場錄影光碟勘驗結果顯示，被告於九十五
年二月二十四日凌晨一時九分十五秒以打火機點燃紙張後，旋於
同日凌晨一時十六分十一秒提水桶、凌晨一時十七分十五秒拉水
管等積極滅火之動作，可知在消防局接獲火警報案前，被告已先
於凌晨一時十六分十一秒提水桶滅火，倘被告係故意放火燒燬該
建築物，豈可能在未遭人察覺前又積極滅火等由（見原判決書第
十一頁第十二行至第十七行）。惟依證人即首先到達現場之警員
陳建富在第一審審理時證稱：伊是第一組到達現場之人，消防隊
是由伊等通報趕來的，當時現場只有被告一人，屋內地上還在著
火及冒煙，並沒有看到被告在滅火，只見被告在開車前進後退等
語（見第一審卷第一一一頁），核與卷附台中市消防局火災原因
調查報告書結論欄載稱「……災戶（即被害人）已經拿水桶自行
撲滅火勢，未有部署水帶搶救」等情相符（見第一審卷第七十六
頁）。原判決認被告有積極滅火之行為與卷證資料不符，而有判
決理由矛盾之違誤。(三)、被告供稱當時辦公室內的燈是亮的等語
（見偵字第四六六二號第二十七頁），告訴人乙○○於第一審審
理時亦證稱：案發當時辦公室有點燈，起火處（鐵梯旁）亦有點
二支日光燈等語（見第一審卷第一０六頁），足見案發現場光線
似非昏暗不明；況依原審勘驗筆錄所載現場出現煙霧之時間係當
日凌晨一時三分三秒（見原審卷第五十二頁），然當日凌晨一時
三分三秒之後所翻拍之現場錄影畫面，尚能清晰顯現當時之場景
，且被告所駕駛車輛之車燈亦有打開等情，此有翻拍之照片附卷
可查（見偵字第四六六二號第四十五、四十八至五十四頁）。乃
原判決理由明被告所辯其為了看清楚現場煙霧狀況，因光線不
足，故撿拾地下廢紙，用打火機點燃照明，其人車都在裡面，不
可能故意放火一節，較符合現場跡證，尚非不可採信等由（見原
判決書第十一頁倒數第七行至第四行），亦與經驗法則相違背。
上訴意旨指摘原判決此部分違法，尚非全無理由，應認原判決此
部分有發回更審之原因。
據上論結，應依刑事訴訟法第三百九十七條、第四百零一條，判
決如主文。
中    華    民    國  九十八  年   十二   月    三    日
                      最高法院刑事第十三庭
                          審判長法官  賴  忠  星
                                法官  呂  丹  玉
                                法官  吳      燦
                                法官  施  俊  堯
                                法官  蔡  名  曜
      本件正本證明與原本無異
                                      書  記  官
中    華    民    國  九十八  年   十二   月    九    日
                                                    Ｍ


司法院資訊處製作；財團法人民間司法改革基金會備份。
